---
title: "Capitulo 5"
author: "Cesar Zamora"
date: "3/16/2020"
output: html_document
---

```{r setup, include=FALSE}
knitr::opts_chunk$set(echo = TRUE)

# Paquetes para el analisis
library(haven)
library(tidyverse)
library(matlib)
data <- read_sav("chapter.5.sav")
```

## Ejercicio 5.3.2, página 152

**Código original**

```{r eval=FALSE}
* Encoding: UTF-8.
MATRIX./*5-2-2 page 152.
get y/varible weight,height/missing=omit.
COMPUTE sigma={20,100;100,1000}.
COMPUTE mu0={70;170}.
COMPUTE n=nrow(y).
COMPUTE onev=make(n,1,1).
COMPUTE ybar=t(y)*onev/n.
COMPUTE z2=n*t(ybar-mu0)*inv(sigma)*(ybar-mu0).
PRINT mu0.
PRINT sigma.
PRINT ybar.
PRINT z2.
COMPUTE Zj=sqrt(n)*inv(mdiag(sqrt(diag(sigma))))*(ybar-mu0).
PRINT Zj.
COMPUTE a=inv(sigma)*(ybar-mu0).
COMPUTE astar=mdiag(sqrt(diag(sigma)))*a.
PRINT a.
PRINT astar.
end matrix.
```

**Traducción del código a R**



```{r }
# selecionamos columnas omitiendo NA
y <- data %>% select(weight,height) %>% drop_na() %>% as.matrix()
sigma <- rbind(c(20,100),c(100,1000)) # matriz de covarianza
mu0 <- rbind(c(70,170)) # vector de medias
n <- nrow(y)
## Matrices llenas de unos
onev <- matrix(1, n,1)
ybar <- t(onev)%*%y/n # vector de medias
# Estimador
z2 <- n*(ybar-mu0)%*%inv(sigma)%*%t(ybar-mu0)
```


```{r }
mu0
sigma
ybar
z2
```

**Nota:** Aqui entiendo que quiere hacer pruebas de hipotesis sobre la medias para cada entrada del vector

```{r }
Zj <- sqrt(n)*inv(diag(sqrt(diag(sigma))))%*%t(ybar-mu0)
Zj
```

```{r }
a <- inv(sigma)%*%t(ybar-mu0)
astar <- diag(sqrt(diag(sigma)))%*%a
a
astar
```


## Ejercicio 5.3.2, página 130

**Código original**

```{r eval=FALSE}
MATRIX./*5-3-2 page 130.
get y/variable y1,y2,y3/missing=omit.
COMPUTE mu0={15.0;6.0;2.85}.
COMPUTE n=nrow(y).
COMPUTE onev=make(n,1,1).
COMPUTE onem=make(n,n,1).
COMPUTE i=ident(n).
COMPUTE ybar=(t(y)*onev)/n.
COMPUTE s=(t(y)*(i-onem/n)*y)/(n-1).
COMPUTE t2=n*t(ybar-mu0)*inv(s)*(ybar-mu0).
PRINT t2.
compute tj=sqrt(n)*inv(mdiag(sqrt(diag(s))))*(ybar-mu0).
PRINT tj.
COMPUTE a=inv(s)*(ybar-mu0).
COMPUTE astar=mdiag(sqrt(diag(s)))*a.
PRINT a.
PRINT astar.
end matrix.
```

**Traducción del código a R**

```{r }
# selecionamos columnas omitiendo NA
y <- data %>% select(y1,y2,y3) %>% drop_na() %>% as.matrix()
mu0 <- rbind(c(15.0,6.0,2.85)) # vector de medias
n <- nrow(y)
## Matrices llenas de unos
onev <- matrix(1, n,1)
onem <- matrix(1, n,n)
## Matriz identidad
i <- diag(n)
ybar <- t(onev)%*%y/n # vector de medias
s <- (t(y)%*%(i-onem/n)%*%y)/(n-1)
# Estimadores
t2 <- n*(ybar-mu0)%*%inv(s)%*%t(ybar-mu0)
t2
tj <- sqrt(n)*inv(diag(sqrt(diag(s))))%*%t(ybar-mu0)
tj
a <- inv(s)%*%t(ybar-mu0)
astar <- diag(sqrt(diag(s)))%*%a
a
astar
```
## Ejercicio 5.3.2, página 160 profile

**Nota:** No puedo identificar a que se refiere este ejercicio

**Código original**
```{r eval=FALSE}
MATRIX./*5-3-2 page 160.profile
get y/variable y1,y2,y3/missing=omit.
COMPUTE mu0={15.0;6.0;2.85}.
COMPUTE n=nrow(y).
COMPUTE onev=make(n,1,1).
COMPUTE onem=make(n,n,1).
COMPUTE i=ident(n).
COMPUTE ybar=(t(y)*onev)/n.
COMPUTE s=(t(y)*(i-onem/n)*y)/(n-1).
COMPUTE c={1,-1,0;1,0,-1}.
COMPUTE t2=n*t(c*ybar)*inv(c*s*t(c))*(c*ybar).
PRINT mu0.
PRINT ybar.
PRINT s.
PRINT t2.
end matrix.
```

**Traducción del código a R**

```{r }
# selecionamos columnas omitiendo NA
y <- data %>% select(y1,y2,y3) %>% drop_na() %>% as.matrix()
mu0 <- rbind(c(15.0,6.0,2.85)) # vector de medias
n <- nrow(y)
## Matrices llenas de unos
onev <- matrix(1, n,1)
onem <- matrix(1, n,n)
## Matriz identidad
i <- diag(n)
ybar <- t(onev)%*%y/n # vector de medias
s <- (t(y)%*%(i-onem/n)%*%y)/(n-1)

c <- rbind(c(1,-1,0),c(1,0,-1)) #
t2 <- n*t(c%*%t(ybar))%*%inv(c%*%s%*%t(c))%*%(c%*%t(ybar))

mu0
ybar
s
t2

```
## Ejercicio 5.4.2, página 137 - 138

**Código original**
```{r eval=FALSE}
MATRIX./*5-4-2 page 164.
get y1/variable y1m,y2m,y3m,y4m/missing=omit.
get y2/variable y1f,y2f,y3f,y4f/missing=omit.
COMPUTE n1=nrow(y1).
COMPUTE n2=nrow(y2).
COMPUTE onev1=make(n1,1,1).
COMPUTE onev2=make(n2,1,1).
COMPUTE onem1=make(n1,n1,1).
COMPUTE onem2=make(n2,n2,1).
COMPUTE i1=ident(n1).
COMPUTE i2=ident(n2).
COMPUTE y1bar=t(y1)*onev1/n1.
COMPUTE y2bar=t(y2)*onev2/n2.
COMPUTE s1=t(y1)*(i1-onem1/n1)*y1/(n1-1).
COMPUTE s2=t(y2)*(i2-onem2/n2)*y2/(n2-1).
COMPUTE spl=((n1-1)*s1+(n2-1)*s2)/(n1+n2-2).
COMPUTE t2=(n1*n2)*t(y1bar-y2bar)*inv(spl)*(y1bar-y2bar)/(n1+n2).
PRINT t2.
compute tj=sqrt(n1*n2/(n1+n2))*inv(mdiag(sqrt(diag(spl))))*(y1bar-y2bar).
PRINT tj.
COMPUTE a=inv(spl)*(y1bar-y2bar).
COMPUTE astar=mdiag(sqrt(diag(spl)))*a.
PRINT a.
PRINT astar.
end matrix.
```


**Traducción del código a R**

```{r }
# selecionamos columnas omitiendo NA
y1 <- data %>% select(y1m,y2m,y3m,y4m) %>% drop_na() %>% as.matrix()
y2 <- data %>% select(y1f,y2f,y3f,y4f) %>% drop_na() %>% as.matrix()
n1 <- nrow(y1)
n2 <- nrow(y2)
## Matrices llenas de unos
onev1 <- matrix(1, n1,1)
onev2 <- matrix(1, n2,1)
onem1 <- matrix(1, n1,n1)
onem2 <- matrix(1, n2,n2)
## Matrices identidades
i1 <- diag(n1)
i2 <- diag(n2)
## Vectores de medias
y1bar <- t(y1)%*%onev1/n1
y2bar <- t(y2)%*%onev2/n2
## Matrices de covarianza
s1 <- var(y1)
s2 <- var(y2)
spl <- ((n1-1)*s1+(n2-1)*s2)/(n1+n2-2)
# Estimadores
t2 <- (n1*n2)%*%t(y1bar-y2bar)%*%inv(spl)%*%(y1bar-y2bar)/(n1+n2)
t2
tj <- sqrt(n1*n2/(n1+n2))*inv(diag(sqrt(diag(spl))))%*%(y1bar-y2bar)
tj
a <- inv(spl)%*%(y1bar-y2bar)
astar <- diag(sqrt(diag(spl)))%*%a
a
astar
```

## Ejercicio 5.4.2, página 164 profile

**Código original**
```{r eval=FALSE}
MATRIX./*5-4-2 page 164.profile
get y1/variable y1m,y2m,y3m,y4m/missing=omit.
get y2/variable y1f,y2f,y3f,y4f/missing=omit.
COMPUTE n1=nrow(y1).
COMPUTE n2=nrow(y2).
COMPUTE onev1=make(n1,1,1).
COMPUTE onev2=make(n2,1,1).
COMPUTE onem1=make(n1,n1,1).
COMPUTE onem2=make(n2,n2,1).
COMPUTE i1=ident(n1).
COMPUTE i2=ident(n2).
COMPUTE y1bar=t(y1)*onev1/n1.
COMPUTE y2bar=t(y2)*onev2/n2.
COMPUTE s1=t(y1)*(i1-onem1/n1)*y1/(n1-1).
COMPUTE s2=t(y2)*(i2-onem2/n2)*y2/(n2-1).
COMPUTE spl=((n1-1)*s1+(n2-1)*s2)/(n1+n2-2).
COMPUTE c={1,-1,0,0;1,0,-1,0;1,0,0,-1}.
COMPUTE t2=(n1*n2)*t(y1bar-y2bar)*t(c)*inv(c*spl*t(c))*c*(y1bar-y2bar)/(n1+n2).
PRINT y1bar.
PRINT y2bar.
PRINT s1.
PRINT s2.
PRINT spl.
PRINT t2.
end matrix.
```

**Traducción del código a R**

```{r }
# selecionamos columnas omitiendo NA
y1 <- data %>% select(y1m,y2m,y3m,y4m) %>% drop_na() %>% as.matrix()
y2 <- data %>% select(y1f,y2f,y3f,y4f) %>% drop_na() %>% as.matrix()
n1 <- nrow(y1)
n2 <- nrow(y2)
## Matrices llenas de unos
onev1 <- matrix(1, n1,1)
onev2 <- matrix(1, n2,1)
onem1 <- matrix(1, n1,n1)
onem2 <- matrix(1, n2,n2)
## Matrices identidades
i1 <- diag(n1)
i2 <- diag(n2)
## Vectores de medias
y1bar <- t(y1)%*%onev1/n1
y2bar <- t(y2)%*%onev2/n2
## Matrices de covarianza
s1 <- t(y1)%*%(i1-onem1/n1)%*%y1/(n1-1)
s2 <- t(y2)%*%(i2-onem2/n1)%*%y2/(n2-1)
## Estimadores
spl <- ((n1-1)*s1+(n2-1)*s2)/(n1+n2-2)
## Otros
c <- rbind(c(1,-1,0,0),c(1,0,-1,0),c(1,0,0,-1))
t2 <- (n1*n2)*t(y1bar-y2bar)%*%t(c)%*%inv(c%*%spl%*%t(c))%*%c%*%(y1bar-y2bar)/(n1+n2)

## Imprimimos variables
y1bar
y2bar
s1
s2
spl
t2

```

## Ejercicio 5.5, página 171

**Código original**
```{r eval=FALSE}
MATRIX./*5-5 page 171.
get y1/variable y1m,y2m,y3m,y4m/missing=omit.
get y2/variable y1f,y2f,y3f,y4f/missing=omit.
COMPUTE n1=nrow(y1).
COMPUTE n2=nrow(y2).
COMPUTE onev1=make(n1,1,1).
COMPUTE onev2=make(n2,1,1).
COMPUTE onem1=make(n1,n1,1).
COMPUTE onem2=make(n2,n2,1).
COMPUTE i1=ident(n1).
COMPUTE i2=ident(n2).
COMPUTE y1bar=t(y1)*onev1/n1.
COMPUTE y2bar=t(y2)*onev2/n2.
COMPUTE s1=t(y1)*(i1-onem1/n1)*y1/(n1-1).
COMPUTE s2=t(y2)*(i2-onem2/n2)*y2/(n2-1).
COMPUTE spl=((n1-1)*s1+(n2-1)*s2)/(n1+n2-2).
COMPUTE a=inv(spl)*(y1bar-y2bar).
PRINT a.
end matrix.
```

**Traducción del código a R**

```{r }
# selecionamos columnas omitiendo NA
y1 <- data %>% select(y1m,y2m,y3m,y4m) %>% drop_na() %>% as.matrix()
y2 <- data %>% select(y1f,y2f,y3f,y4f) %>% drop_na() %>% as.matrix()
n1 <- nrow(y1)
n2 <- nrow(y2)
## Matrices llenas de unos
onev1 <- matrix(1, n1,1)
onev2 <- matrix(1, n2,1)
onem1 <- matrix(1, n1,n1)
onem2 <- matrix(1, n2,n2)
## Matrices identidades
i1 <- diag(n1)
i2 <- diag(n2)
## Vectores de medias
y1bar <- t(y1)%*%onev1/n1
y2bar <- t(y2)%*%onev2/n2
## Matrices de covarianza
s1 <- t(y1)%*%(i1-onem1/n1)%*%y1/(n1-1)
s2 <- t(y2)%*%(i2-onem2/n1)%*%y2/(n2-1)
## Estimadores
spl <- ((n1-1)*s1+(n2-1)*s2)/(n1+n2-2)
## 
a <- inv(spl)%*%(y1bar-y2bar)
a
```

## Ejercicio 5.7.2, página 179 (148-149)

**Código original**
```{r eval=FALSE}
MATRIX./*5-7-2 page 179.
get y/variables omq1,tedad1/missing=omit.
get x/variables omq2,tedad2/missing=omit.
COMPUTE d=y-x.
COMPUTE n=nrow(d).
COMPUTE onev=make(n,1,1).
COMPUTE onem=make(n,n,1).
COMPUTE i=ident(n).
COMPUTE dbar=t(d)*onev/n.
COMPUTE sd=t(d)*(i-onem/n)*d/(n-1).
COMPUTE t2=n*t(dbar)*inv(sd)*dbar.
PRINT t2.
compute tj=sqrt(n)*inv(mdiag(sqrt(diag(sd))))*dbar.
PRINT tj.
COMPUTE a=inv(sd)*dbar.
COMPUTE astar=mdiag(sqrt(diag(sd)))*a.
PRINT a.
PRINT astar.
end matrix.
```

**Traducción del código a R**

```{r }
# selecionamos columnas omitiendo NA
y <- data %>% select(omq1,tedad1) %>% drop_na() %>% as.matrix()
x <- data %>% select(omq2,tedad2) %>% drop_na() %>% as.matrix()
d=y-x
n=nrow(d)
## Matrices llenas de unos
onev <- matrix(1, n,1)
onem <- matrix(1, n,n)
## Matriz identidad
i <- diag(n)
# Vectores de medias
dbar <- t(d)%*%onev/n
# Desviacion estandar
sd <- t(d)%*%(i-onem/n)%*%d/(n-1)
# Estimadores
t2 <- n*t(dbar)%*%inv(sd)%*%dbar
t2

# Otros
tj <- sqrt(n)*inv(diag(sqrt(diag(sd))))%*%dbar
tj
a <- inv(sd)%*%dbar
astar <- diag(sqrt(diag(sd)))%*%a
a
```

## Ejercicio 5.8, página 183

**Código original**
```{r eval=FALSE}
MATRIX./*5-8 page183.
get y/variable y1m,y2m,y3m,y4m/missing=omit.
get x/variable y1f,y2f,y3f,y4f/missing=omit.
COMPUTE n=nrow(y).
COMPUTE onev=make(n,1,1).
COMPUTE onem=make(n,n,1).
COMPUTE i=ident(n).
COMPUTE ybar=t(y)*onev/n.
COMPUTE xbar=t(x)*onev/n.
COMPUTE sy=t(y)*(i-onem/n)*y/(n-1).
COMPUTE sx=t(x)*(i-onem/n)*x/(n-1).
COMPUTE spl=((n-1)*sy+(n-1)*sx)/(n+n-2).
COMPUTE t2p.q=((n*n)*t(ybar-xbar)*inv(spl)*(ybar-xbar))/(n+n).
PRINT t2p.q.
get y2/variable y1m,y2m/missing=omit.
get x2/variable y1f,y2f/missing=omit.
COMPUTE n2=nrow(y2).
COMPUTE onev2=make(n2,1,1).
COMPUTE onem2=make(n2,n2,1).
COMPUTE i2=ident(n2).
COMPUTE ybar2=t(y2)*onev2/n2.
COMPUTE xbar2=t(x2)*onev2/n2.
COMPUTE sy2=t(y2)*(i2-onem2/n2)*y2/(n2-1).
COMPUTE sx2=t(x2)*(i2-onem2/n2)*x2/(n2-1).
COMPUTE spl2=((n2-1)*sy2+(n2-1)*sx2)/(n2+n2-2).
PRINT spl2.
COMPUTE t2p=((n2*n2)*t(ybar2-xbar2)*inv(spl2)*(ybar2-xbar2))/(n2+n2).
PRINT t2p.
COMPUTE v=32+32-2.
COMPUTE t2q..p=((v-2)*(t2p.q-t2p))/(v+t2p).
PRINT t2q..p.
end matrix.
```

**Traducción del código a R**

```{r }
# selecionamos columnas omitiendo NA
y <- data %>% select(y1m,y2m,y3m,y4m) %>% drop_na() %>% as.matrix()
x <- data %>% select(y1f,y2f,y3f,y4f) %>% drop_na() %>% as.matrix()
n=nrow(y)
## Matrices llenas de unos
onev <- matrix(1, n,1)
onem <- matrix(1, n,n)
## Matriz identidad
i <- diag(n)
## Vectores de medias
ybar <- t(y)%*%onev/n
xbar <- t(x)%*%onev/n
## Matrices de varianzas
sy <- t(y)%*%(i-onem/n)%*%y/(n-1)
sx <- t(x)%*%(i-onem/n)%*%x/(n-1)
# Estimadores
spl <- ((n-1)*sy+(n-1)*sx)/(n+n-2)
t2p.q <- ((n*n)*t(ybar-xbar)%*%inv(spl)%*%(ybar-xbar))/(n+n)
t2p.q

# selecionamos columnas omitiendo NA
y2 <- data %>% select(y1m,y2m) %>% drop_na() %>% as.matrix()
x2 <- data %>% select(y1f,y2f) %>% drop_na() %>% as.matrix()
n2=nrow(y2)
## Matrices llenas de unos
onev2 <- matrix(1, n2,1)
onem2 <- matrix(1, n2,n2)
## Matriz identidad
i2 <- diag(n2)
## Vectores de medias
y2bar <- t(y2)%*%onev2/n2
x2bar <- t(x2)%*%onev2/n2
## Matrices de varianzas
sy2 <- t(y2)%*%(i-onem2/n2)%*%y2/(n2-1)
sx2 <- t(x2)%*%(i-onem2/n2)%*%x2/(n2-1)
# Estimadores
spl2 <- ((n2-1)*sy2+(n2-1)*sx2)/(n2+n2-2)
t2p. <- ((n2*n2)*t(y2bar-x2bar)%*%inv(spl2)%*%(y2bar-x2bar))/(n2+n2)
t2p.

v <- 32+32-2 # Grados de libertad

t2q..p <- ((v-2)%*%(t2p.q-t2p.))/(v+t2p.)
t2q..p
```

## Ejercicio 5.8, página 183 q=1

**Código original**
```{r eval=FALSE}
MATRIX./*edame 5-8 page183.q=1
get y/variable y1m,y2m,y3m,y4m/missing=omit.
get x/variable y1f,y2f,y3f,y4f/missing=omit.
COMPUTE n=nrow(y).
COMPUTE onev=make(n,1,1).
COMPUTE onem=make(n,n,1).
COMPUTE i=ident(n).
COMPUTE ybar=t(y)*onev/n.
COMPUTE xbar=t(x)*onev/n.
COMPUTE sy=t(y)*(i-onem/n)*y/(n-1).
COMPUTE sx=t(x)*(i-onem/n)*x/(n-1).
COMPUTE spl=((n-1)*sy+(n-1)*sx)/(n+n-2).
COMPUTE t2p.q=((n*n)*t(ybar-xbar)*inv(spl)*(ybar-xbar))/(n+n).
PRINT t2p.q.

get y1/variable y2m,y3m,y4m/missing=omit.
get x1/variable y2f,y3f,y4f/missing=omit.
COMPUTE n1=nrow(y1).
COMPUTE onev1=make(n1,1,1).
COMPUTE onem1=make(n1,n1,1).
COMPUTE i1=ident(n1).
COMPUTE y1bar=t(y1)*onev1/n1.
COMPUTE x1bar=t(x1)*onev1/n1.
COMPUTE sy1=t(y1)*(i1-onem1/n1)*y1/(n1-1).
COMPUTE sx1=t(x1)*(i1-onem1/n1)*x1/(n1-1).
COMPUTE spl1=((n1-1)*sy1+(n1-1)*sx1)/(n1+n1-2).
COMPUTE t2p.y1=((n1*n1)*t(y1bar-x1bar)*inv(spl1)*(y1bar-x1bar))/(n1+n1).
PRINT t2p.y1.
COMPUTE v=32+32-2.
COMPUTE t2y1..p=((v-2)*(t2p.q-t2p.y1))/(v+t2p.y1).
PRINT t2y1..p.

get y2/variable y1m,y3m,y4m/missing=omit.
get x2/variable y1f,y3f,y4f/missing=omit.
COMPUTE n2=nrow(y2).
COMPUTE onev2=make(n2,1,1).
COMPUTE onem2=make(n2,n2,1).
COMPUTE i2=ident(n2).
COMPUTE y2bar=t(y2)*onev2/n2.
COMPUTE x2bar=t(x2)*onev2/n2.
COMPUTE sy2=t(y2)*(i2-onem2/n2)*y2/(n2-1).
COMPUTE sx2=t(x2)*(i2-onem2/n2)*x2/(n2-1).
COMPUTE spl2=((n2-1)*sy2+(n2-1)*sx2)/(n2+n2-2).
COMPUTE t2p.y2=((n2*n2)*t(y2bar-x2bar)*inv(spl2)*(y2bar-x2bar))/(n2+n2).
PRINT t2p.y2.
COMPUTE v=32+32-2.
COMPUTE t2y2..p=((v-2)*(t2p.q-t2p.y2))/(v+t2p.y2).
PRINT t2y2..p.

get y3/variable y1m,y2m,y4m/missing=omit.
get x3/variable y1f,y2f,y4f/missing=omit.
COMPUTE n3=nrow(y3).
COMPUTE onev3=make(n3,1,1).
COMPUTE onem3=make(n3,n3,1).
COMPUTE i3=ident(n3).
COMPUTE y3bar=t(y3)*onev3/n3.
COMPUTE x3bar=t(x3)*onev3/n3.
COMPUTE sy3=t(y3)*(i3-onem3/n3)*y3/(n3-1).
COMPUTE sx3=t(x3)*(i3-onem3/n3)*x3/(n3-1).
COMPUTE spl3=((n3-1)*sy3+(n3-1)*sx3)/(n3+n3-2).
COMPUTE t2p.y3=((n3*n3)*t(y3bar-x3bar)*inv(spl3)*(y3bar-x3bar))/(n3+n3).
PRINT t2p.y3.
COMPUTE v=32+32-2.
COMPUTE t2y3..p=((v-2)*(t2p.q-t2p.y3))/(v+t2p.y3).
PRINT t2y3..p.

get y4/variable y1m,y2m,y3m/missing=omit.
get x4/variable y1f,y2f,y3f/missing=omit.
COMPUTE n4=nrow(y4).
COMPUTE onev4=make(n4,1,1).
COMPUTE onem4=make(n4,n4,1).
COMPUTE i4=ident(n4).
COMPUTE y4bar=t(y4)*onev4/n4.
COMPUTE x4bar=t(x4)*onev4/n4.
COMPUTE sy4=t(y4)*(i4-onem4/n4)*y4/(n4-1).
COMPUTE sx4=t(x4)*(i4-onem4/n4)*x4/(n4-1).
COMPUTE spl4=((n4-1)*sy4+(n4-1)*sx4)/(n4+n4-2).
COMPUTE t2p.y4=((n4*n4)*t(y4bar-x4bar)*inv(spl4)*(y4bar-x4bar))/(n4+n4).
PRINT t2p.y4.
COMPUTE v=32+32-2.
COMPUTE t2y4..p=((v-2)*(t2p.q-t2p.y4))/(v+t2p.y4).
PRINT t2y4..p.
end matrix.
```

**Traducción del código a R**

```{r }
# selecionamos columnas omitiendo NA
y <- data %>% select(y1m,y2m,y3m,y4m) %>% drop_na() %>% as.matrix()
x <- data %>% select(y1f,y2f,y3f,y4f) %>% drop_na() %>% as.matrix()
n=nrow(y)
## Matrices llenas de unos
onev <- matrix(1, n,1)
onem <- matrix(1, n,n)
## Matriz identidad
i <- diag(n)
## Vectores de medias
ybar <- t(y)%*%onev/n
xbar <- t(x)%*%onev/n
## Matrices de varianzas
sy <- t(y)%*%(i-onem/n)%*%y/(n-1)
sx <- t(x)%*%(i-onem/n)%*%x/(n-1)
# Estimadores
spl <- ((n-1)*sy+(n-1)*sx)/(n+n-2)
t2p.q <- ((n*n)*t(ybar-xbar)%*%inv(spl)%*%(ybar-xbar))/(n+n)
t2p.q

# selecionamos columnas omitiendo NA
y1 <- data %>% select(y2m,y3m,y4m) %>% drop_na() %>% as.matrix()
x1 <- data %>% select(y2f,y3f,y4f) %>% drop_na() %>% as.matrix()
n1 <- nrow(y1)
## Matrices llenas de unos
onev1 <- matrix(1, n1,1)
onem1 <- matrix(1, n1,n1)
## Matriz identidad
i1 <- diag(n1)
## Vectores de medias
y1bar <- t(y1)%*%onev1/n1
x1bar <- t(x1)%*%onev1/n1
## Matrices de varianzas
sy1 <- t(y1)%*%(i1-onem1/n1)%*%y1/(n1-1)
sx1 <- t(x1)%*%(i1-onem1/n1)%*%x1/(n1-1)
# Estimadores
spl1 <- ((n1-1)*sy1+(n1-1)*sx1)/(n1+n1-2)
t2p.y1 <- ((n1*n1)*t(y1bar-x1bar)%*%inv(spl1)%*%(y1bar-x1bar))/(n1+n1)
t2p.y1

v=32+32-2
t2y1..p <- ((v-3)*(t2p.q-t2p.y1))/(v+t2p.y1)
t2y1..p

# selecionamos columnas omitiendo NA
y2 <- data %>% select(y1m,y3m,y4m) %>% drop_na() %>% as.matrix()
x2 <- data %>% select(y1f,y3f,y4f) %>% drop_na() %>% as.matrix()
n2 <- nrow(y2)
## Matrices llenas de unos
onev2 <- matrix(1, n2,1)
onem2 <- matrix(1, n2,n2)
## Matriz identidad
i2 <- diag(n2)
## Vectores de medias
y2bar <- t(y2)%*%onev2/n2
x2bar <- t(x2)%*%onev2/n2
## Matrices de varianzas
sy2 <- t(y2)%*%(i2-onem2/n2)%*%y2/(n2-1)
sx2 <- t(x2)%*%(i2-onem2/n2)%*%x2/(n2-1)
# Estimadores
spl2 <- ((n2-1)*sy2+(n2-1)*sx2)/(n2+n2-2)
t2p.y2 <- ((n2*n2)*t(y2bar-x2bar)%*%inv(spl2)%*%(y2bar-x2bar))/(n2+n2)
t2p.y2

v=32+32-2
t2y2..p <- ((v-3)*(t2p.q-t2p.y2))/(v+t2p.y2)
t2y2..p

# selecionamos columnas omitiendo NA
y3 <- data %>% select(y1m,y2m,y4m) %>% drop_na() %>% as.matrix()
x3 <- data %>% select(y1f,y2f,y4f) %>% drop_na() %>% as.matrix()
n3 <- nrow(y3)
## Matrices llenas de unos
onev3 <- matrix(1, n3,1)
onem3 <- matrix(1, n3,n3)
## Matriz identidad
i3 <- diag(n3)
## Vectores de medias
y3bar <- t(y3)%*%onev3/n3
x3bar <- t(x3)%*%onev3/n3
## Matrices de varianzas
sy3 <- t(y3)%*%(i3-onem3/n3)%*%y3/(n3-1)
sx3 <- t(x3)%*%(i3-onem3/n3)%*%x3/(n3-1)
# Estimadores
spl3 <- ((n3-1)*sy3+(n3-1)*sx3)/(n3+n3-2)
t2p.y3 <- ((n3*n3)%*%t(y3bar-x3bar)%*%inv(spl3)%*%(y3bar-x3bar))/(n3+n3)
t2p.y3

v=32+32-2
t2y3..p <- ((v-3)*(t2p.q-t2p.y3))/(v+t2p.y3)
t2y3..p


# selecionamos columnas omitiendo NA
y4 <- data %>% select(y1m,y2m,y3m) %>% drop_na() %>% as.matrix()
x4 <- data %>% select(y1f,y2f,y3f) %>% drop_na() %>% as.matrix()
n4 <- nrow(y4)
## Matrices llenas de unos
onev4 <- matrix(1, n4,1)
onem4 <- matrix(1, n4,n4)
## Matriz identidad
i4 <- diag(n4)
## Vectores de medias
y4bar <- t(y4)%*%onev4/n4
x4bar <- t(x4)%*%onev4/n4
## Matrices de varianzas
sy4 <- t(y4)%*%(i4-onem4/n4)%*%y4/(n4-1)
sx4 <- t(x4)%*%(i4-onem4/n4)%*%x4/(n4-1)
# Estimadores
spl4 <- ((n4-1)*sy4+(n4-1)*sx4)/(n4+n4-2)
t2p.y4 <- ((n4*n4)%*%t(y4bar-x4bar)%*%inv(spl4)%*%(y4bar-x4bar))/(n4+n4)
t2p.y4

v=32+32-2
t2y4..p <- ((v-3)*(t2p.q-t2p.y4))/(v+t2p.y4)
t2y4..p
```

## Ejercicio 5.9.2, página 192 (180-181)

**Código original**

```{r eval=FALSE}
MATRIX./*5-9-2 page192.
get y1/variable y1m,y2m,y3m,y4m/missing=omit.
get y2/variable y1f,y2f,y3f,y4f/missing=omit.
COMPUTE n1=nrow(y1).
COMPUTE n2=nrow(y2).
COMPUTE onev1=make(n1,1,1).
COMPUTE onev2=make(n2,1,1).
COMPUTE onem1=make(n1,n1,1).
COMPUTE onem2=make(n2,n2,1).
COMPUTE i1=ident(n1).
COMPUTE i2=ident(n2).
COMPUTE y1bar=t(y1)*onev1/n1.
COMPUTE y2bar=t(y2)*onev2/n2.
COMPUTE s1=t(y1)*(i1-onem1/n1)*y1/(n1-1).
COMPUTE s2=t(y2)*(i2-onem2/n2)*y2/(n2-1).
COMPUTE spl=((n1-1)*s1+(n2-1)*s2)/(n1+n2-2).
COMPUTE c={-1,1,0,0;0,-1,1,0;0,0,-1,1}.
COMPUTE t2=(n1*n2)*t(y1bar-y2bar)*t(c)*inv(c*spl*t(c))*c*(y1bar-y2bar)/(n1+n2).
COMPUTE a=inv(c*spl*t(c))*c*(y1bar-y2bar).
COMPUTE n=nrow(y1bar).
COMPUTE onevt=make(n,1,1).
COMPUTE T_H02=(t(onevt)*(y1bar-y2bar))/(sqrt(t(onevt)*spl*onevt*((1/n1)+(1/n2)))).
COMPUTE ybar=(n1*y1bar+n2*y2bar)/(n1+n2).
COMPUTE T2_H03=(n1+n2)*t(c*ybar)*inv(c*spl*t(c))*c*ybar.
COMPUTE c1sample={1,-1,0,0;0,1,-1,0;1,0,0,-1}.
compute T2_1=n1*t(c1sample*y1bar)*inv(c1sample*s1*t(c1sample))*(c1sample*y1bar).
compute T2_2=n2*t(c1sample*y2bar)*inv(c1sample*s2*t(c1sample))*(c1sample*y2bar).
PRINT y1bar.
PRINT y2bar.
PRINT s1.
PRINT s2.
PRINT spl.
PRINT t2.
PRINT a.
PRINT T_H02.
PRINT ybar.
PRINT T2_H03.
PRINT T2_1.
PRINT T2_2.
end matrix.
```

**Traducción del código a R**

```{r }
# selecionamos columnas omitiendo NA
y1 <- data %>% select(y1m,y2m,y3m,y4m) %>% drop_na() %>% as.matrix()
y2 <- data %>% select(y1f,y2f,y3f,y4f) %>% drop_na() %>% as.matrix()
n1=nrow(y1)
n2=nrow(y2)
## Matrices llenas de unos
onev1 <- matrix(1, n1,1)
onev2 <- matrix(1, n2,1)
onem1 <- matrix(1, n1,n1)
onem2 <- matrix(1, n2,n2)
## Matriz identidad
i1 <- diag(n1)
i2 <- diag(n2)
## Vectores de medias
y1bar <- t(y1)%*%onev1/n1
y2bar <- t(y2)%*%onev2/n2
## Matrices de varianzas
s1 <- t(y1)%*%(i1-onem1/n1)%*%y1/(n1-1)
s2 <- t(y2)%*%(i2-onem2/n2)%*%y2/(n2-1)
# Estimadores
spl=((n1-1)*s1+(n2-1)*s2)/(n1+n2-2)

#Otros
c <- rbind(c(-1,1,0,0),c(0,-1,1,0),c(0,0,-1,1))
t2 <- (n1*n2)%*%t(y1bar-y2bar)%*%t(c)%*%inv(c%*%spl%*%t(c))%*%c%*%(y1bar-y2bar)/(n1+n2)
a <- inv(c%*%spl%*%t(c))%*%c%*%(y1bar-y2bar)
n <- nrow(y1bar)

# Estimadores
onevt <- matrix(1,n,1)
T_H02=(t(onevt)%*%(y1bar-y2bar))/(sqrt(t(onevt)%*%spl%*%onevt%*%((1/n1)+(1/n2))))
ybar=(n1*y1bar+n2*y2bar)/(n1+n2)
T2_H03=(n1+n2)*t(c%*%ybar)%*%inv(c%*%spl%*%t(c))%*%c%*%ybar

# Otros estimadores
c1sample <- rbind(c(1,-1,0,0),c(0,1,-1,0),c(1,0,0,-1))
T2_1=n1%*%t(c1sample%*%y1bar)%*%inv(c1sample%*%s1%*%t(c1sample))%*%(c1sample%*%y1bar)
T2_2=n2%*%t(c1sample%*%y2bar)%*%inv(c1sample%*%s2%*%t(c1sample))%*%(c1sample%*%y2bar)

# Imprimimos variables
y1bar
y2bar
s1
s2
spl
t2
a
T_H02
ybar
T2_H03
T2_1
T2_2
```
